【裁判字號】    97,台上,1710
【裁判日期】    970814
【裁判案由】    請求損害賠償
【裁判全文】
最高法院民事判決            九十七年度台上字第一七一○號
上  訴  人  木棉花國際股份有限公司
法定代理人  戊○○
上  訴  人  普威爾國際股份有限公司
法定代理人  己○○
上  訴  人  群英社國際股份有限公司
法定代理人  庚○○
共      同
訴訟代理人  吳貞良律師
被 上訴 人  善存科技股份有限公司
法定代理人  辛○○
被 上訴 人  甲○○
            乙○○
            丙○○
            丁○○
共      同
訴訟代理人  劉承慶律師
            賴文智律師
上列當事人間請求損害賠償事件，上訴人對於中華民國九十七年
三月十一日台灣高等法院第二審判決（九十六年度智上字第四○
號），提起上訴，本院判決如下：
    主  文
原判決關於(一)駁回上訴人木棉花國際股份有限公司、普威爾國際
股份有限公司請求被上訴人應與經緯聯合企業有限公司、董啟聰
各連帶給付新台幣三萬元本息之訴；(二)駁回上訴人木棉花國際股
份有限公司、普威爾國際股份有限公司請求被上訴人應與經緯聯
合企業有限公司、董啟聰各再連帶給付新台幣二十二萬元本息之
其餘上訴暨各該訴訟費用部分均廢棄，發交智慧財產法院。
上訴人木棉花國際股份有限公司、普威爾國際股份有限公司之其
他上訴，及上訴人群英社國際股份有限公司之上訴均駁回。
第三審訴訟費用，關於駁回其他上訴部分，由上訴人木棉花國際
股份有限公司、普威爾國際股份有限公司負擔。駁回上訴部分，
由上訴人群英社國際股份有限公司負擔。
    理  由
本件上訴人主張：第一審判決附表（下稱附表）所示ＤＶＤ五十
二部光碟影片為日本卡通著作權人分別授予上訴人木棉花國際股
份有限公司（下稱木棉花公司）、普威爾國際股份有限公司（下
稱普威爾公司）、群英社國際股份有限公司（下稱群英社公司）
在台獨家重製、發行、出租等權利。被上訴人善存科技股份有限
公司（下稱善存公司）竟於民國九十二年間在第一審共同被告鷹
奇國際數位影音有限公司（下稱鷹奇公司）及實際負責人蔡榮和
、經緯聯合企業有限公司（下稱經緯公司）、力嘉國際數位影音
有限公司（下稱力嘉公司）及實際負責人董啟聰未經提出合法授
權書，擅自受託予以重製、生產，迄至九十三年六月間經警查獲
為止，其重製數量高達一百多萬片，致伊等受有損害，被上訴人
甲○○、乙○○、丙○○、丁○○分係善存公司總經理、業務部
經理、副理及業務之從業人員，執行職務未注意審核鷹奇公司、
經緯公司、力嘉公司所出具授權文件之真實性，擅自受託予以重
製、生產為有過失，應與善存公司負連帶損害賠償責任。其中（
一）善存公司受鷹奇公司之委託重製、生產附表所示光碟影片，
侵害伊等之著作財產權，依序為十七部、十四部、四部。（二）
善存公司受力嘉公司之委託重製、生產附表所示光碟影片，侵害
伊等之著作財產權，依序為五部、七部、二部。（三）善存公司
受經緯公司之委託重製、生產附表所示光碟影片，侵害伊等之著
作財產權，各為一部，每部光碟影片以新臺幣（下同）二十五萬
元之損害計算，爰依著作權法第八十八條第一項、第三項之規定
，求為命：（一）被上訴人應與鷹奇公司、蔡榮和連帶給付伊等
依序為四百二十五萬元、三百五十萬元、一百萬元；（二）被上
訴人應與力嘉公司、董啟聰連帶給付伊等依序為一百二十五萬元
、一百七十五萬元、五十萬元；（三）被上訴人應與經緯公司、
董啟聰連帶給付伊等各二十五萬元，並均加計法定遲延利息之判
決（未繫屬本院者，不予論）。
被上訴人則以：上訴人指稱伊等違反著作權法，擅自重製、生產
附表所示光碟影片，損害其權益等事實，業經檢察官認被上訴人
甲○○、乙○○等罪嫌不足，處分不起訴確定；善存公司僅係一
民營企業，非如行政機關具有實質審查之能力，自無從由形式之
書面審查，知悉鷹奇公司、經緯公司、力嘉公司所提出授權文件
為偽造，且善存公司於審查授權文件之流程與作業，均符合主管
機關之要求，顯無過失等語，資為抗辯。
原審審理結果，以：經審酌善存公司接受力嘉公司、經緯公司、
及鷹奇公司之委託重製、生產附表所示五十二部日本卡通ＤＶＤ
光碟影片之經過，參以鷹奇公司負責人蔡榮和、經緯公司實際負
責人董啟聰與被上訴人丙○○、乙○○、丁○○分別於偵查中之
陳述及證人王姝云之證詞，堪認善存公司等人於接受訂單，受託
重製、生產光碟時，除簽訂合約書外，尚要求出具授權書並立切
結書，應認其已盡注意之義務，無侵害上訴人著作權之故意；且
善存公司之從業人員甲○○、乙○○等所涉違反著作權法處分不
起訴確定，有臺灣板橋地方法院檢察署九十三年度偵字第一○七
八二號及臺灣高等法院檢察署檢察長九十四年度上聲議字第八九
○號處分書足稽。另善存公司於重製生產期間經濟部光碟聯合查
核小組於九十三年一月十四日及九十三年三月二十六日查核時僅
於查核紀錄簡表上記戴「註記表示授權文件不齊全，請依光碟管
理條例第八條規定儘速補齊以免受罰」字樣，善存公司即予補件
等情，上訴人主張善存公司等人，未盡審核授權文件之責任，應
負過失賠償責任，尚乏依據，則其請求被上訴人應連帶給付，不
應准許。因而廢棄第一審所為命被上訴人應與鷹奇公司、蔡榮和
，與力嘉公司、董啟聰，及與經緯公司、董啟聰連帶給付之判決
，改判駁回上訴人該部分之訴，並駁回上訴人請求被上訴人應與
鷹奇公司、蔡榮和，與力嘉公司、董啟聰，及與經緯公司、董啟
聰再連帶給付之其餘上訴。
關於廢棄部分（即關於（一）駁回上訴人木棉花公司、普威爾公
司請求被上訴人應與經緯公司、董啟聰各連帶給付三萬元本息之
訴；（二）駁回上訴人木棉花公司、普威爾公司請求被上訴人應
與經緯公司、董啟聰各再連帶給付二十二萬元本息之其餘上訴部
分）:
上訴人一再主張訴外人昌志鵬替經緯公司偽造授權書，其中有部
分授權書，授權其重製之地點記載為「香港」，如何執為授權可
在臺灣重製之證明？另授權書內所載之授權人係「Anime Empire
」，但下欄授權人之名稱卻記載為「Adult Video empire」（成
人影帶帝國），前後不符，一望即知內容虛偽，足見善存公司等
人有疏於注意之過失等語，並提出原證四、五授權書二紙為證（
見一審卷(一)八、二五二、二五三頁，原審卷二二九、二三○頁）
，觀諸上開原證四授權書，其中光碟片名秀逗魔導士一至三（母
版工號 DVD-s002-1至s002-3 ）係上訴人木棉花公司主張被善存
公司等人侵害部分，原證五則係上訴人普威爾公司主張光碟片名
TRIGUN一至三被善存公司等人侵害部分，原審就上訴人上開重要
攻擊防禦方法，恝置不論，難認無判決理由不備之違誤。又經濟
部光碟聯合查核小組分別於九十三年一月十四日及三月二十六日
至善存公司審查所備授權文件之真偽，雖於查核紀錄簡表上記戴
「註記表示授權文件不齊全，請依光碟管理條例第八條規定儘速
補齊以免受罰」等字樣（見一審卷(一)三○五、三一一、三一七頁
），惟其審查之授權文件內容，似與本件上訴人主張之上開被侵
害光碟無涉，原審未遑詳查審究，遽以之為不利上訴人之判斷，
亦有可議。上訴論旨，指摘原判決此部分不當，求予廢棄，為有
理由。末查，智慧財產法院組織法、智慧財產案件審理法及同法
施行細則已於九十七年七月一日施行。本件訴訟屬於智慧財產法
院組織法第三條第一款所定之民事訴訟事件，本院廢棄後，依智
慧財產案件審理法施行細則第五條第一項規定，應發交智慧財產
法院，併予敘明。
關於駁回其他上訴部分：
原審以上揭理由就木棉花公司請求被上訴人與鷹奇公司、蔡榮和
連帶給付四百二十五萬元本息、與力嘉公司董啟聰連帶給付一百
二十五萬元本息部分；普威爾公司請求被上訴人與鷹奇公司、蔡
榮和連帶給付三百五十萬元本息、與力嘉公司、董啟聰連帶給付
一百七十五萬元本息部分；群英社公司請求被上訴人與鷹奇公司
、蔡榮和連帶給付一百萬元本息、與力嘉公司、董啟聰連帶給付
五十萬元本息、與經緯公司、董啟聰連帶給付二十五萬元本息部
分，廢棄第一審所為上訴人部分勝訴之判決，改判駁回其在第一
審之訴，並駁回其上訴，認事用法均無不合。上訴論旨，就原審
取捨證據、認定事實之職權行使，指摘原判決此部分違背法令，
聲明廢棄，為無理由。
據上論結，本件上訴人木棉花公司、普威爾公司之上訴一部為有
理由，一部為無理由，上訴人群英社公司之上訴為無理由。依民
事訴訟法第四百七十七條第一項、第四百七十八條第一項、第四
百八十一條、第四百四十九條第一項、第七十八條，判決如主文
。
中    華    民    國  九十七  年    八    月   十四   日
                      最高法院民事第七庭
                          審判長法官  劉  福  來
                                法官  陳  國  禎
                                法官  陳  重  瑜
                                法官  吳  謀  焰
                                法官  許  正  順
      本件正本證明與原本無異
                                      書  記  官
中    華    民    國  九十七  年    八    月  二十六  日
                                                      Ｅ


司法院資訊處製作；財團法人民間司法改革基金會備份。
